【裁判字號】    98,交訴,189
【裁判日期】    990113
【裁判案由】    過失致死
【裁判全文】
臺灣板橋地方法院刑事判決             98年度交訴字第189號
公  訴  人  臺灣板橋地方法院檢察署檢察官
被      告  甲○○
上列被告因過失致死案件，經檢察官提起公訴（98年度偵字第
12959 號），本院判決如下：
    主  文
甲○○從事業務之人，因業務上之過失致人於死，處有期徒刑陸
月，如易科罰金，以新臺幣壹仟元折算壹日。緩刑貳年。
    事  實
一、甲○○為冠嘉工程有限公司（下稱冠嘉公司）員工，業務範
    圍包含駕駛自大貨車載送挖土機出入工地施工，為從事駕駛
    業務之人，陳寬宏則為冠嘉公司之工程人員。甲○○於民國
    96年4 月29日晚間6 時8 分許，駕駛車牌號碼為Q3-497號之
    自大貨車搭載陳寬宏，並載運挖土機自臺北縣三峽鎮有木里
    水車寮沿產業道路（合益路）下山，往市區方向行駛欲返回
    公司。甲○○本應注意該產業道路於當日午後雷陣雨後路面
    濕潤，且事發地點右側靠山凹處路緣有以工字型鋼條、鋼板
    組成之臨時性簡易護欄，足見該處路基鬆軟，該路段復路面
    狹小，無處閃避，以其所駕大貨車及其上挖土機之重量，實
    有滑落山坡之危險，而當時雖為陰天，但猶有暮光，視距尚
    稱良好，路面亦無障礙物，詎甲○○竟疏未注意車前狀況以
    採取必要之安全措施，明知該山凹位於駕駛座之右側，自己
    無法充分注意，而陳寬宏在助手席上，並無法清楚觀察路面
    狀況及右後車輪行徑，竟僅交代陳寬宏在助手席上代為注意
    右側路緣，未要求陳寬宏下車察看指揮車輛緩行前進，即冒
    然駕車前進，致其行經該處路面時，右後輪未確實駛在柏油
    路面上，而係輾過路基鬆軟之路緣，致該自大貨車連人帶車
    與其上之挖土機一同滑落山坡，陳寬宏經緊急送往財團法人
    恩主公醫院急救後，仍於同日晚間10時17分許，因腹部頓挫
    傷併內出血休克、左側氣胸而不治死亡。甲○○本人亦因此
    受有頸椎第五、六、七節骨折併癱瘓之傷害。甲○○於肇事
    後，在警員前往醫院處理尚未知悉肇事人前，即在場向警員
    自首其本人駕車致人死亡之犯行。
二、案經陳寬宏之妻丙○○及陳寬宏之姐陳淑麗訴由臺北縣政府
    警察局三峽分局報請臺灣板橋地方法院檢察署檢察官偵查起
    訴。
    理  由
一、證人即告訴人丙○○、證人趙榮霖於警詢中所為之證述、到
    場處理交通事故之警員潘文誠所製作之道路交通事故現場圖
    、道路交通事故調查報告表、恩主公醫院醫師江旺財所開立
    之診斷證明書，雖均係被告甲○○以外之人於審判外之言詞
    或書面陳述，然經本院於審判程序中調查證據時提示被告並
    告以要旨後，被告未於言詞辯論終結前就證據能力方面聲明
    異議，且本院審酌證人丙○○為單純車禍案件被害人之妻，
    僅係指述被害人陳寬宏死亡之事實、證人趙榮霖僅為車主、
    警員潘文誠、醫師江旺財則僅係依其等專業執行職務之人，
    前與被告均無怨隙，衡情當無就其等所證事項攀誣構陷被告
    之動機，證人丙○○、趙榮霖於警詢中所述及交通事故處理
    警員潘文誠、醫師江旺財本於專業所製作之上開文書，具有
    一定之可信度，是其等上開言詞或書面陳述如引為證據應屬
    適當，依刑事訴訟法第159 條之5 規定，即有證據能力。
二、訊據被告甲○○對其為冠嘉公司之員工，於前揭時、地駕車
    搭載被害人陳寬宏一同載運挖土機下山時，不慎連人帶車一
    同滑落山坡，致被害人因此受有前述傷害而死亡等事實固坦
    承不諱，惟矢口否認有何業務過失致死之犯行，辯稱：伊當
    時有要求被害人陳寬宏幫忙注意右側，被害人當時表示可以
    通過，伊方駕車前進，不料右後輪就因此陷下去了云云。經
    查：
(一)被告與被害人陳寬宏均受僱於冠嘉公司，被告平日並以駕駛
    自大貨車載運挖土機出入工地施工為其主要業務內容之一，
    其於前揭時、地駕駛該自大貨車搭載被害人陳寬宏載運挖土
    機一同下山時，因路基鬆軟不慎連人帶車滑落山坡，致被害
    人因此受有前述傷害等事實，為被告所自承，核與證人丙○
    ○、趙榮霖於警詢中、證人潘文誠於本院審理中、證人乙○
    ○於偵查及本院審理中所為之證述相符，並有恩主公紀念醫
    院診斷證明書暨病歷資料、道路交通事故現場圖各一份、道
    路交通事故調查表、勞工保險卡、人事異動資料卡各二紙、
    現場及車損照片三十四幀附卷可稽。又被害人確實因本件車
    禍事故受有腹部頓挫傷併內出血休克、左側氣胸而不治死亡
    等情，亦為被告所自承，並有上開恩主公紀念醫院診斷證明
    書暨病歷資料各一份在卷可按，復經臺灣板橋地方法院檢察
    署檢察官督同檢驗員相驗屬實，製有勘驗筆錄、相驗屍體證
    明書各一份、相驗屍體照片三十一幀附卷可憑，是此部分之
    事實均堪認定，合先敘明。
(二)按汽車行駛時，駕駛人應注意車前狀況，並隨時採取必要之
    安全措施，道路交通安全規則第94條第3 項定有明文，被告
    駕駛汽車自應注意上開交通安全規定。本件被告供稱當日有
    午後雷陣雨（參見本院98年11月4 日準備程序筆錄第3 頁）
    ，依上開道路交通事故調查表所載，路面濕潤，再依現場照
    片及證人潘文誠於本院審理中所證，事發路段右側山凹處路
    緣有以工字型鋼條（工字鐵）、鋼板組成之臨時性簡易護欄
    ，可見該處路基不良，經午後雷陣雨後，更顯鬆軟；又依現
    場照片所示，該處路段之路面狹小，僅能勉強容納被告之自
    大貨車通行，下山時該路段山凹處位在右側，被告在駕駛座
    上無法清楚察知右側之路緣及路況，證人潘文誠於本院審理
    時亦證稱靠左邊的話會碰到山壁，下山的話，駕駛看不到右
    邊坍方的地方等語（參見本院98年12月22日審判筆錄第8 頁
    ），故縱使被告靠山壁側行駛，右側輪胎仍不免會靠近路緣
    處，以其所駕大貨車及其上挖土機之重量，實有滑落山坡之
    危險，此均應為被告所能預見之事實。本件被告雖辯稱其當
    時有要求被害人陳寬宏代為注意右側路況云云，然查被告當
    時所駕駛者為自大貨車，底盤較高，車身甚長，是縱使被害
    人陳寬宏從助手席上探頭出去，僅能見到右側車頭附近之路
    緣，右後輪附近路況受限於自大貨車之車長，及因底盤較高
    所生之視野阻礙，並無法清楚察知，亦不知被告左側靠山壁
    處是否仍有些許空間可供閃避，是在此情形下，通過此處設
    有臨時性簡易護欄之路基特別鬆軟路面時，謹慎之作法應係
    要求被害人陳寬宏下車指揮，確認前後輪胎行駛路徑均可確
    實輾壓在較為扎實之柏油路面後，方緩行前進甚明。本件依
    被告所述，乃係右後輪陷落，亦足徵當時被害人陳寬宏對於
    車身右後輪部分的確因視線受阻而無法清楚判斷無疑。而案
    發當時雖為陰天，但猶有暮光，視距尚稱良好，路面亦無障
    礙物等情，有上開道路交通事故調查表及現場照片附卷可稽
    ，復無不能注意之情事，詎被告竟僅要求被害人陳寬宏在助
    手席上探頭察看，未進一步要求被害人陳寬宏下車指揮即冒
    然前進，因而發生本件人車滑落山坡之事故，其對本件車禍
    之發生應有過失，至為灼然。另被害人確因本件車禍而死亡
    乙節，業如前述，則被告之過失行為與被害人之死亡間，具
    有相當因果關係，亦堪認定。
(三)綜上所述，被告上開所辯並非可採，本案事證明確，被告犯
    行堪以認定。
三、論罪科刑部分：
(一)被告平日以駕駛自大貨車載運挖土機出入工地為其主要業務
    內容之一，業如前述，即為從事駕駛業務之人，其因業務上
    之過失致被害人死亡，核其所為，係犯刑法第276 條第2 項
    之業務過失致死罪。又被告於肇事後未被有偵查權之公務員
    或機關發覺其為犯嫌前，在醫院向到場處理之警員自首犯行
    ，進而接受裁判乙節，有臺北縣政府警察局三峽分局交通分
    隊道路交通事故肇事人自首情形紀錄表一份在卷足憑，爰依
    刑法第62條前段之規定減輕其刑。
(二)本院爰審酌被告僅於二十餘年前有妨害兵役之微罪前科，有
    臺灣高等法院被告全國前案紀錄表一份在卷可按，素行尚可
    ，其行經路基不良、路面狹小之路段時未充分注意車前狀況
    之過失程度，因一時不慎造成被害人死亡，使被害人及其家
    人天倫夢碎，蒙受極大悲痛，兼衡被告本人因本件事故亦受
    有頸椎第五、六、七節骨折併癱瘓之嚴重傷害（參見卷附長
    庚紀念醫院林口分院診斷證明書），暨被告犯罪後雖否認具
    有過失，但坦承主要肇事經過，且已與被害人家屬達成和解
    、賠償損失（參見卷附和解書）等一切情狀，量處如主文所
    示之刑，並諭知易科罰金之折算標準，以資懲儆。
(三)末查被告前未曾因故意犯罪受有期徒刑以上刑之宣告，有上
    開被告前案紀錄表一份在卷可按，其因一時失慮，致犯本罪
    ，且犯後坦承主要犯罪事實，深知悔悟，並已與被害人家屬
    達成和解、賠償損失，被告本人更因本件事故受有頸椎第五
    、六、七節骨折併癱瘓之嚴重傷害，業如前述，本院認被告
    經此次科刑教訓後，當知警惕，信無再犯之虞，因認其所受
    宣告之刑，以暫不執行為適當，爰併予宣告緩刑二年，以啟
    自新。
據上論斷，應依刑事訴訟法第299 條第1 項前段，刑法第276 條
第2 項、第41條第1 項前段、第62條前段、第74條第1 項第1 款
，刑法施行法第1 條之1 第1 項、第2 項前段，判決如主文。
本案經檢察官陳旭華到庭執行職務。
中    華    民    國    99    年    1     月    13    日
                  交通法庭  審判長法  官  李幼妃
                                  法  官  鄭凱文
                                  法  官  張紹省
上列正本證明與原本無異。
如不服本判決，應於判決送達後10日內敘明上訴理由，向本院提
出上訴狀 (應附繕本) ，上訴於臺灣高等法院。其未敘述上訴理
由者，應於上訴期間屆滿後20日內向本院補提理由書「切勿逕送
上級法院」。
                                  書記官  周雅玲
中    華    民    國    99    年    1     月    18    日
附錄本案論罪科刑法條全文：
中華民國刑法第276條
因過失致人於死者，處二年以下有期徒刑、拘役或二千元以下罰
金。
從事業務之人，因業務上之過失犯前項之罪者，處五年以下有期
徒刑或拘役，得併科三千元以下罰金。

司法院資訊處製作；財團法人民間司法改革基金會備份。
